【裁判字號】    98,上易,884
【裁判日期】    981217
【裁判案由】    詐欺
【裁判全文】
臺灣高等法院高雄分院刑事判決         98年度上易字第884號
上  訴  人  臺灣高雄地方法院檢察署檢察官
被      告  甲○○
上列上訴人因被告詐欺案件，不服臺灣高雄地方法院98年度審易
字第1813號中華民國98年9 月22日第一審判決（98年度偵緝字第
1243號），提起上訴，本院依簡式審判程序判決如下：
     主  文
上訴駁回。
     事實及理由
一、本案經本院審理結果，認第一審判決認事用法及量刑均無不
    當，應予維持，並引用第一審判決書記載之事實，證據及理
    由。
二、公訴人上訴意旨，雖指稱：被告甲○○與許格瀚共同詐得新
    臺幣（下同）13萬5,000 元之犯罪所生損害，與有期徒刑4
    月之科刑顯不相當，尤於被告未賠償被害人全部或部分損害
    之情形及合於累犯之加重其刑要件下，實無由給予低於有期
    徒刑6 月之刑度云云。惟查被告固與許格瀚共同向遠東商業
    銀行詐得13萬5,000 元，然許格瀚分得一成款項，被告分得
    九成款項即12萬1,500 元，已據其等供承在卷，亦即被告仍
    積欠遠東商業銀行13萬5,000 元之債務，遠東商業銀行仍得
    依法對被告追償。原審審酌被告犯後坦承犯行，態度尚佳，
    及犯罪所生之損害等一切情狀，量處被告有期徒刑4 月，並
    諭知易科罰金之折算標準，認事用法及量刑均無不當。公訴
    人上訴意旨，仍執前詞，指摘原判決量刑過輕不當，經核難
    認有理由，應予駁回。
據上論斷，應依刑事訴訟法第273 條之1 第1 項、第368 條、第
373條，判決如主文。
本案經檢察官蔡國禎到庭執行職務。
中    華    民    國    98    年    12    月    17    日
                  刑事第九庭    審判長法  官 莊秋桃
                                      法  官 范惠瑩
                                      法  官 謝宏宗
以上正本證明與原本無異。
本判決不得上訴。
中    華    民    國    98    年    12    月    18    日
                                      書記官 蘇恒仁
附錄本判決論罪科刑法條：
中華民國刑法第339條第1項
（普通詐欺罪）
意圖為自己或第三人不法之所有，以詐術使人將本人或第三人之
物交付者，處 5 年以下有期徒刑、拘役或科或併科 1 千元以下
罰金。
附件：
臺灣高雄地方法院刑事判決            98年度審易字第1813號
公  訴  人  臺灣高雄地方法院檢察署檢察官
被      告  甲○○
上列被告因詐欺案件，經檢察官提起公訴（98年度偵緝字第1243
號），嗣因被告就被訴事實為有罪之陳述，經本院合議庭裁定由
受命法官獨任依簡式審判程序審理，判決如下：
    主  文
甲○○共同犯詐欺取財罪，累犯，處有期徒刑肆月，如易科罰金
，以銀元參佰元即新臺幣玖佰元折算壹日。
    事實及理由
一、本件被告甲○○所犯為死刑、無期徒刑或最輕本刑為3年以
    上有期徒刑以外之罪，其於準備程序中就被訴事實為有罪之
    陳述，經法官告知簡式審判程序之旨，並聽取公訴人之意見
    後，依刑事訴訟法第273條之1第1項規定，合議庭裁定由受
    命法官獨任進行簡式審判程序，合先敘明。
二、本件犯罪事實及證據，除犯罪事實一第7行「泛華事業聯合
    有限公司」更正為「泛華聯合事業有限公司」，第13行及證
    據並所犯法條一編號4 之「分期付款申請書」均更正為「小
    額信用貸款申請書」，並補充證據「被告於本院審理時之自
    白」外，餘均引用附件檢察官起訴書所載。
三、新舊法之比較適用：
    被告行為後，刑法業於94年2 月2 日修正公布部分條文，並
    於95年7 月1 日施行。依修正後刑法第2 條第1 項規定「行
    為後法律有變更者，適用行為時之  法律。但行為後之法律
    有利於行為人者，適用最有利於行為人之法律」，此條規定
    與刑法第1 條罪刑法定主義契合，係規範行為後法律變更所
    生新舊法律比較適用之準據，是刑法第2 條本身雖經修正，
    尚無比較新舊法之問題，應一律適用裁判時之現行刑法第2
    條，以決定適用之刑罰法律，先予敘明。又本次修正涵蓋之
    範圍甚廣，故比較新舊法時，應就罪刑有關之共犯、牽連犯
    、連續犯、有無累犯加重、自首減輕暨其他法定加減原因與
    加減例等一切情形，綜其全部罪刑之結果而為比較，有最高
    法院95年5 月23日95年度第8 次刑庭會議決議可資參照。茲
    就本案有關之新舊法比較部分，臚列如下：
  (一)被告行為後，刑法第33條第5 款關於罰金刑之規定業經修正
    ，修正前刑法第33條第5 款規定：「罰金：1 元（銀元）以
    上」，並依現行法規所定貨幣單位折算新臺幣條例規定，以
    銀元1 元折算新臺幣3 元，修正後刑法第33條第5 款則規定
    ：「罰金：新臺幣1000元以上，以百元計算之」，惟修正後
    刑法第33條第5 款所定罰金刑最低數額，較之修正前提高，
    自以修正前刑法第33條第5 款規定較有利於被告。
  (二)關於罰金刑之加重，依修正後刑法第67條規定，其最高度及
    最低度同加重之，惟依修正前刑法第68條所定，僅加重其最
    高度，比較結果，以舊法較有利於被告。
  (三)關於共同正犯部分，修正前刑法第28條規定：「二人以上共
    同實施犯罪之行為者，皆為正犯」，修正後則規定為「二人
    以上共同實行犯罪之行為者，皆為正犯」，依修法意旨乃為
    強調個人責任，及犯罪係處罰行為，而非處罰行為人之思想
    或惡性，即重視客觀之犯罪行為，故有修正共同正犯之參與
    類型，確定在「實行」概念下之共同參與行為，始成立共同
    正犯，以別於舊法時代將「實施」二字涵蓋陰謀、預備、著
    手、實行之概念在內。經比較新舊法結果，修正後刑法對於
    共同正犯之規定較為限縮，自以適用修正後刑法對於被告較
    為有利。
  (四)按「依本院95年度第8次及95年度第21次刑事庭會議決議意
    旨，甲受有期徒刑之執行完畢，於5年內之95年1月間故意再
    犯有期徒刑以上之罪，無論依修正前刑法第47條或修正後第
    47條第1 項之規定均構成累犯，即無有利或不利之情形，於
    刑法修正施行後法院為裁判時，無庸為新、舊法之比較。個
    案如有其他應依刑法第2 條第1 項之規定為新、舊法之比較
    情形時，依綜其全部罪刑之結果而為比較後，整體適用法律
    」（最高法院97年4 月22日97年度第2 次刑事庭會議決議參
    照）。本案被告前因傷害及妨害自由等案件，經臺灣屏東地
    方法院以90年度訴字第524 號判處有期徒刑9 月確定，於92
    年5 月13日易科罰金執行完畢，嗣於有期徒刑執行完畢後5
    年內故意再犯有期徒刑以上之本罪，無論依修正前刑法第47
    條或修正後第47條第1 項之規定均構成累犯，即無有利或不
    利之情形，於刑法修正施行後本院為裁判時，自無庸為新、
    舊法之比較，惟仍應就本案其他應依刑法第2 條第1 項為新
    、舊法比較適用之結果，整體適用法律。
  (五)綜合上述各條文修正前、後之比較，以被告行為時即95年7
    月1 日修正施行前之刑法，較有利於被告，自應依修正後刑
    法第2 條第1 項前段規定，適用修正前刑法之相關規定予以
    論處。
四、核被告甲○○所為，係犯刑法第339條第1項之詐欺取財罪。
    被告就上開犯行，與許格瀚有犯意聯絡及行為分擔，應論以
    共同正犯。被告利用不知情之數碼公司員工將該小額信用貸
    款申請書傳真至遠東銀行而詐得該款項，係為間接正犯。又
    被告前因傷害及妨害自由等案件，經臺灣屏東地方法院以90
    年度訴字第524 號判處應執行有期徒刑9 月確定，於92年5
    月13日易科罰金執行完畢，有臺灣高等法院被告前案紀錄表
    在卷可稽，其前受有期徒刑之執行完畢後，5 年以內故意再
    犯本案有期徒刑以上之罪，為累犯，爰依修正前刑法第47條
    之規定加重其刑。審酌被告明知自己已無資力償還債務，竟
    仍與許格瀚共同以假消費之方式詐取金錢，紊亂社會金融秩
    序，所為誠屬非是，惟念其犯後已坦承犯行，態度尚可，及
    其犯罪動機、手段、所得利益及所生損害等一切具體情狀，
    爰量處如主文所示之刑，並諭知易科罰金之折算標準，以資
    懲儆。被告於犯罪時之刑法第41條第1 項前段規定「犯最重
    本刑為5 年以下有期徒刑以下之刑之罪，而受6 個月以下有
    期徒刑或拘役之宣告，因身體、教育、職業、家庭之關係或
    其他正當事由，執行顯有困難者，得以1 元以上3 元以下折
    算1日 ，易科罰金」，又被告行為時之易科罰金折算標準，
    修正前罰金罰鍰提高標準條例第2 條前段（現已刪除）規定
    ，就其原定數額提高為100 倍折算1 日，則本件被告行為時
    之易科罰金折算標準，應以銀元300 元折算1 日，經折算為
    新臺幣後，應以新臺幣900 元折算為1 日；惟95年7 月1 日
    修正公布施行之刑法第41條第1 項前段則規定「犯最重本刑
    為5 年以下有期徒刑以下之刑之罪，而受6 個月以下有期徒
    刑或拘役之宣告者，得以新臺幣1,000 元、2,000 元或3,00
    0 元折算1 日，易科罰金」，比較修正前後之易科罰金折算
    標準，以95年7 月1 日施行前刑法第41條第1 項前段之規定
    ，較有利於被告，自應依修正後刑法第2 條第1 項前段規定
    ，適用修正前刑法第41條第1 項前段及修正前罰金罰鍰提高
    標準條例第2 條之規定，定被告易科罰金之折算標準。
五、另按中華民國96年罪犯減刑條例，業於96年7 月4 日經總統
    公布，於同年月16日施行，上開減刑條例第5 條規定：「本
    條例施行前，經通緝而未於中華民國96年12月31日以前自動
    歸案接受偵查、審判或執行者，不得依本條例減刑。」，質
    言之，倘被告於96年7 月16日上開減刑條例施行前經通緝，
    而未於同年12月31日前自動歸案，即不得依該條例減刑。查
    被告因本件詐欺案件，原經臺灣高雄地方法院檢察署檢察官
    以95年度偵字第12232 號偵查，嗣因被告傳拘無著，經臺灣
    高雄地方法院檢察署於上開減刑條例施行（96年7 月16日）
    前之96年1 月11日，以96年雄檢博偵宙緝字第117 號發布通
    緝，嗣於98年5 月18日經警緝獲到案，並經臺灣高雄地方法
    院檢察署檢察官以98年度偵緝字第1243號偵查起訴等情，有
    臺灣高等法院被告前案紀錄表、臺灣高等法院通緝紀錄表及
    高雄市政府警察局苓雅分局98年5 月18日偵詢筆錄各1 份在
    卷可稽。依前揭說明，被告所犯本罪，犯罪時間雖係在96年
    4 月24日以前，然依上開減刑條例第5 條規定，仍不得予以
    減刑，附此敘明。
據上論結，應依刑事訴訟法第273 條之1 第1 項、第299 條第1
項前段、第310 條之2 、第454 條第2 項，刑法第2 條第1 項、
第339 條第1 項，修正前第28條、第47條、第41條第1 項前段，
刑法施行法第1 條之1 ，修正前罰金罰鍰提高標準條例第2 條，
判決如主文。
本件案經檢察官游淑玟到庭執行職務
中    華    民    國    98    年    9     月    22    日
                        刑事第十庭    法  官 孫啟強
以上正本證明與原本無異。
如不服本判決應於收受送達後10日內向本院提出上訴書狀。
中    華    民    國    98    年    9     月    22    日
                                      書記官 黃麗玉
附錄本判決論罪科刑之法條：
刑法第339 條第1 項
意圖為自己或第三人不法之所有，以詐術使人將本人或第三人之
物交付者，處5 年以下有期徒刑、拘役或科或併科1 千元以下罰
金。


司法院資訊處製作；財團法人民間司法改革基金會備份。
